【裁判字號】    99,小上,17
【裁判日期】    990930
【裁判案由】    給付報酬
【裁判全文】
臺灣新竹地方法院民事裁定              99年度小上字第17號
上  訴  人  甲○○
被上訴人    捷慶不動產仲介經紀有限公司
法定代理人  乙○○
上列當事人間請求給付報酬事件，上訴人對於民國99年5 月19日
本院竹北簡易庭99年度竹北小字第72號小額訴訟事件第一審判決
不服，提起上訴，本院合議庭裁定如下：
    主  文
上訴駁回。
第二審訴訟費用新臺幣壹仟伍佰元由上訴人負擔。
    理  由
一、按對於小額程序之第一審裁判，得上訴或抗告於管轄之地方
    法院，其審判以合議行之。對於前項第一審裁判之上訴或抗
    告，非以其違背法令為理由，不得為之。又上訴狀內應記載
    上訴理由，表明下列各款事項：（一）、原判決所違背之法
    令及其具體內容。（二）、依訴訟資料可認為原判決有違背
    法令之具體事實。民事訴訟法第436 條之24及第436 條之25
    分別定有明文。又依同法第436 條之32第2 項準用同法第46
    8 條及第469 條第1 款至第5 款之規定，判決不適用法規或
    適用不當者，為違背法令；而判決有同法第469 條第1 款至
    第5 款情形之一者，為當然違背法令。是當事人就小額訴訟
    事件第一審判決提起上訴，如依同法第436 條之32第2 項準
    用同法第468 條之規定，以原審判決有不適用法規或適用法
    規不當為理由時，其上訴狀或理由書應有具體之指摘，並揭
    示該法規之條項或其內容；若係成文法以外之法則，應揭示
    該法則之旨趣；倘為司法院解釋或判例，則應揭示該判解之
    字號或其內容。如依同法第436 條之32第2 項準用同法第46
    9 條第1 款至第5 款之規定，以原審判決有同法第469 條第
    1 款至第5 款情形為理由時，其上訴狀或理由書，應揭示合
    於該條款之事實。倘上訴狀或理由書未依此項方法表明，或
    其所表明者，顯與上開法條規定之情形不符時，即難認為已
    對原審判決之違背法令有具體之指摘，其上訴自難認為合法
    ，最高法院71年臺上字第314 號判例可資參照。又當事人於
    第二審程序不得提出新攻擊或防禦方法；但因原法院違背法
    令致未能提出者，不在此限，民事訴訟法第436 條之28亦定
    有明文。
二、本件上訴人對原審小額訴訟之第一審判決提起上訴，核其上
    訴理由及聲明如次：
（一）被上訴人未出示買方之不動產買賣意願書，確已影響對於
      出售價格之判斷，如被上訴人出示買賣意願書則上訴人亦
      自行斟酌是否提高售價，被上訴人未出示買賣意願書並非
      出於疏失，而係出於蓄意，意在於殺低賣方價格，使被上
      訴人對出售價格作出錯誤判斷，買方提出新臺幣（下同）
      225 萬元是其最後底線，但不願讓上訴人知道，希望還可
      以降低價金，所以口頭出價210 萬元，要被上訴人與上訴
      人談，後來沒有談成，就建議買賣雙方面談，就此陷上訴
      人於錯誤判斷，答應以235 萬元成交，其損失遠超過被上
      訴人承認疏失願意減收服務費之金額十數倍之多，所受之
      損失不可謂不大，蓋委託銷售契約書委託銷售價格為298
      萬元。
（二）委託銷售契約書第7 條第5 項約定被上訴人必須24小時內
      將要約書轉交上訴人，不得扣留，唯本件買賣成交時，被
      上訴人並末將要約書交給上訴人，而係由上訴人簽約時向
      買方索取。
（三）兩造於民國（下同）98年8 月29日簽定委託事項變更契約
      書第4 條特約條款「屋主實拿225 萬（支付代書潤筆費1,
      000 元、土地增值稅、塗銷費、履保約費用）、不支付4%
      服務費」，此委託事項變更契約書已載明不支付服務費，
      然最後與買方成交之買賣契約書載明成交價格為235 萬元
      ，按不動產經紀業管理條例第19條前段之規定「經紀業或
      經紀人員不得收取差價或其他報酬」，緣此合泰公司及兆
      豐銀行退還之金額應屬買賣差價之部分而非應付之服務費
      。
（四）上訴人因被上訴人違反前開委任銷售契約書第7 條第5 項
      之告知令上訴人陷於錯誤無法正確判斷價格，影響成交價
      格，遭受損失，故自始拒絕支付服務費，不惜拒絕交屋，
      經被上訴人同意不收服務費方予交屋。
（五）按「居間人關於訂約事項，應就其所知，據實以報於各當
      事人」，民法第567 條第1 項前段定有明文。次按「居間
      人違反其對於委託人之義務，而為利於委託人之相對人之
      行為，或違反誠實及信用方法，由相對人收受利益者，不
      得向委託人請求報酬及償還費用」，民法第571 條亦有明
      文。查被上訴人故意保留買方買賣意願書，既違反委託銷
      契約書第7 條第5 項，亦違反民法第567 條第1 項應就其
      所知據實報告於各當事人之義務，自係民法第571 條居間
      人違反對於委任人之義務之情形，而欺騙之方式自違反誠
      實及信用原則。
（六）綜上所述，上訴人已於98年8 月29日簽訂委託事項變更契
      約書，將委託銷售價格變更為實拿225 萬元及不支付4%服
      務費，且依不動產經紀業管理條例退還差價，被上訴人自
      無再要求服務費之餘地，若依法律而論，則被上訴人違反
      民法第576 條之規定未據實報告於上訴人，且故意扣留買
      賣意願書而向上訴人殺價，亦違反誠實信用原則，亦不得
      向委託人請求報酬及費用。
（七）聲明：原判決廢棄；第一審及第二審訴訟費用由被上訴人
      負擔。
三、經查，上訴人對於民事小額程序之第一審判決提起第二審上
    訴，惟核其所執上訴理由，除所執兩造於98年8 月29日簽定
    之委託事項變更契約書載明不支付4%服務費，且依不動產經
    紀業管理條例第19條前段規定經紀業或經紀人員不得收取差
    價或其他報酬部分之抗辯，係屬新攻擊、防禦方法，然未指
    出有何因原法院違背法令致未能提出之情事，自不得再於第
    二審程序提出外，其餘部分均已據原審判斷認定如原審判決
    所載，經核並無何違背法令及經驗法則、論理法則之處，上
    訴人就所執前詞，或係對原審判決有關證據取捨、認定事實
    之職權行使為指摘；或所表明指摘之事實，顯與原審判決有
    不適用法規或適用法規不當之情形不符，自難認為已對原審
    判決之違背法令有具體之指摘。據此，應認上訴人之上訴為
    不合法，自應以裁定駁回上訴人之上訴，併依民事訴訟法第
    436 條之19第1 項規定確定訴訟費用額如主文第2 項所示。
四、依民事訴訟法第436 條之32第1 項、第2 項、第444 條第1
    項前段、第436 條之19第1 項、第95條、第78條，裁定如主
    文。
中    華    民    國    99    年    9     月    30    日
                  民事第一庭  審判長法  官  汪銘欽
                                    法  官  王佳惠
                                    法  官  陳順珍
以上正本係照原本作成。
本裁定不得抗告。
中    華    民    國    99    年    9     月    30    日
                                    書記官  陳筱筑

司法院資訊處製作；財團法人民間司法改革基金會備份。
